【裁判字號】    97,簡上,647
【裁判日期】    980120
【裁判案由】    妨害婚姻及家庭
【裁判全文】
臺灣桃園地方法院刑事判決             97年度簡上字第647號
上  訴  人
即  被  告  丁○○
                      號9樓
選任辯護人  呂錦律師
上列上訴人即被告因妨害家庭案件，不服本院於民國97年6 月30
日所為之97年度桃簡字第1218號第一審簡易判決（臺灣桃園地方
法院檢察署檢察官聲請簡易判決處刑案號：97年度偵續字第40號
），提起上訴，經本院管轄之第二審合議庭判決如下︰
    主  文
上訴駁回
    事  實
一、丁○○與甲○○（業經告訴人乙○○於審理中撤回告訴，經
    本院另案為不受理判決確定）於民國80年起至92年間為男女
    朋友關係，嗣2 人分手後，甲○○與乙○○（原名邱珍薔）
    結婚，丁○○事後自友人處得知甲○○結婚之事，其明知甲○○為有配偶之人，竟基於與有配偶之人相姦之犯意，於95
    年12月4 日、10日、15日、21日與甲○○分別在桃園縣桃園
    市○○○路○ 段116 號之「絕色汽車旅館」發生1 次及桃園
    縣蘆竹鄉○○○路1 之6 號9 樓之丁○○住處發生3 次性行
    為。其間因丁○○於95年12月5 日、20日向甲○○分別借貸
    新台幣（下同）20萬元、10萬元，屢經甲○○催討，丁○○
    遂委託友人丙○○出面，要求甲○○不要再騷擾伊，經甲○○告訴丙○○二人發生性關係及借貸關係之前後原委，要求
    丙○○去問丁○○，丙○○轉向丁○○求證，丁○○說到激
    動處，脫口稱：「如果有30萬元，我也不用還，難道這段時
    間我跟他睡在一起都不用錢嗎？」等語，丙○○始作罷出面
    協調該事。後因甲○○與丁○○間之金錢借貸發生齟齬，乙○○（原名邱珍薔）亦察覺甲○○金錢流向異常，詢問甲○○後，甲○○始於95年12月底將其與丁○○通姦之事告知乙○○，乙○○始悉上情，於96年5 月7 日提出本件刑事告訴
    。
二、案經乙○○訴由臺灣桃園地方法院檢察署檢察官偵查後聲請
    簡易判決處刑。
    理  由
一、證據能力部分：
（一）甲○○於本件告訴前發給被告之電子郵件無證據能力：
      告訴人所提證物係由共犯甲○○傳與被告之電子郵件（見
      96年度他字第2014號卷第47、48頁），為被告以外之人於
      審判外之書面陳述，為傳聞證據，既未經告訴人提出原始
      電磁紀錄，被告丁○○之辯護人並爭執其證據能力，應認
      無證據能力。
（二）證人甲○○於偵查中、審理時之證述有證據能力：
      以依司法院釋字第582 號解釋意旨，共同被告於被告案件
      中係屬證人，法院應踐行人證之法定調查程式，始具有證
      據能力；而共同被告於被告案件中之警詢、偵查中陳述，
      因被告無從為詰問，致有礙被告之對質詰問權，應無證據
      能力。再法院就被告之案件對其他共同被告或與被告有共
      犯關係之人調查，均應依人證之調查程式傳喚該共同被告
      或共犯到場，命其立於證人之地位而為陳述，並通知被告
      ，使被告有與之對質及詰問其現在與先前陳述之瑕疵的機
      會，以確保其對質詰問權，並藉以發現實體真實（最高法
      院94年度台上字第1776號判決意旨參照）。是依上開判決
      意旨，法院如於共同被告以證人身份到庭陳述，訊問被告
      對共同被告之審判外陳述有何意見，並准許被告對於共同
      被告當庭及先前陳述進行詰問，即已賦予被告對於共同被
      告對質詰問機會，此部分共同被告於審判外陳述之瑕疵，
      應已治癒，而具有證據能力。查共犯甲○○於本院審理時
      立於證人地位所為之證述，既賦予被告及辯護人對質詰問
      權，應認偵查、審理中證述有證據能力。
（三）證人丙○○於偵查、審理中證述有證據能力：
      按證人以聞自被告在審判外所為不利其本人之陳述作為內
      容而為之轉述，本質上等同於被告審判外之自白或其他不
      利於己之陳述，除應受刑事訴訟法第156 條第1 項自白法
      則精神之規範外，因其亦屬傳聞陳述，並應依同法第159
      條之5 第1 項同意法則之法理，以經原供述者即被告之言
      詞或書面予以肯認，或被告已表示放棄其反對詰問權者，
      始得為證據；至若被告未有肯認該陳述者，則仍須有可信
      之特別情況，或已經給予被告充分詰問之適當機會，以確
      保該陳述之真實性，即具證據適格。必其之轉述已合乎上
      開規定而得為證據之使用，仍應依刑事訴訟法第156 條第
      2 項，調查其他必要之證據，以察其是否與事實相符，則
      屬證據之證明力範疇（最高法院97年度台上字第3500號判
      決參照）。查丙○○於偵查、審理中證述聽聞被告丁○○
      於審判外陳述：「如果有30萬元，我也不用還，難道這段
      時間我跟他睡在一起都不用錢嗎？」，係屬聽聞自被告丁○○審判外所為不利其本人之陳述為其內容所作之轉述，
      而被告丁○○既否認有相姦之犯行，顯未肯認丙○○之該
      項陳述。然證人丙○○於本院審理中，已給予被告丁○○
      及辯護人充分詰問之機會，以確保該陳述之真實性，徵之
      被告亦不否認當初是伊要求丙○○出面調停之可信特別情
      況，揆諸前開判決意旨，應認證人丙○○於偵查、審理中
      之證述有證據能力。
二、訊據被告即上訴人矢口否認有上開相姦犯行，辯稱：伊並未
    與甲○○發生性行為，也未曾對丙○○稱：「如果有30萬元
    ，我也不用還，難道這段時間我跟他睡在一起都不用錢嗎？
    」云云。經查：
（一）按被告或共犯之自白，不得作為有罪判決之唯一證據，仍
      應調查其他必要之證據，以察其是否與事實相符。即係於
      立法上對於自白之證明力所賦予之限制，其目的乃欲以補
      強證據擔保自白之真實性；亦即以補強證據之存在，藉之
      限制自白在證據上之價值（最高法院97年度台上字第6417
      號判決參照）。查被告丁○○與甲○○於95年12月4 日、
      10日、15日、21日分別在桃園縣桃園市○○○路○ 段116
      號之「絕色汽車旅館」發生1 次及桃園縣蘆竹鄉○○○路
      1 之6 號9 樓之丁○○住處分別發生3 次之相姦事實，業
      據證人甲○○於偵查中，經檢察官告知刑事訴訟法第181
      條拒絕證言權之後，仍具結證稱：「伊與丁○○發生5 次
      性行為，1 次是95年12月4 日在桃園市絕色MOTEL ，另4
      次都在丁○○桃園縣蘆竹鄉○○○路1 之6 號9 樓，時間
      是12月4 日以後，丁○○前後向伊借貸30萬元，與丁○○
      電話聯絡時，問她何時有空，只要有去她家就會發生性行
      為」等語，於審理中亦具結證稱：「認識被告是在伊25歲
      時，約80年起開始斷斷續續交往到92年，自92年分手到95
      年12月4 日前，伊很少跟被告聯絡，94年8 、9 月間曾跟
      她借3 萬元，在94年底伊轉帳還錢給她，之後並沒有來往
      ，在伊結婚之前，與被告只有那3 萬元借貸，沒有其他來
      往，直到95年12月伊回來臺灣，打電話給被告，12月3 日
      去被告家中聊天，當時被告有問伊是否結婚，被告說是從
      朋友那知道伊已經結婚，被告跟伊說她近況不好，因為伊
      自己的經濟能力還可以，當時被告跟伊開口要借50萬元，
      伊說伊沒有那麼多錢，之後她縮減數額，改跟伊借20萬元
      ，12月4 日與被告在絕色汽車旅館發生第一次性行為，當
      日是只有電話聯絡，於晚上9 時許到汽車旅館，翌日（12
      月5 日）大約中午12時送被告回去，分開時拿20萬元借給
      被告，之後被告在12月20日向伊借10萬元，繳信用卡的費
      用，伊是直接轉帳到她的戶頭。12月21日是最後一次跟被
      告發生性關係，那天伊從澳門回來，伊有跟被告電話聯絡
      ，被告到機場接伊到她住處」等語綦詳，並有證人甲○○
      提出之中國信託銀行、台北富邦銀行存摺交易明細存卷可
      參，核與證人丙○○於偵查中證稱：「當時伊打電話問甲○○有關她跟丁○○間的事情，甲○○說『丁○○跟他借
      30萬元，他只是要丁○○清償』，伊之後有問丁○○是否
      真的有借30萬元，她說『有』，不過丁○○一直在指責甲○○的不是，說到激動處時說『30萬元如果我有也不要還
      ，難道這段時間我跟他睡在一起都不用錢嗎？』，問伊30
      萬元那還要不要還，伊無言以對」等語，又於本院審理時
      具結證稱：「因為被告與我前女友是朋友，要伊幫忙，雖
      然伊不認識甲○○，伊還是打電話給甲○○，問甲○○為
      何原因要在網路上以電子郵件誹謗被告、騷擾被告，甲○○說他借被告30萬元，被告沒有還，甲○○為了要錢，結
      果衍生在網路上誹謗的事情。伊回頭去問被告，是否有這
      回事，被告承認有借30萬元的事情，說到激動處，被告說
      『那我這陣子陪他睡覺，難道都不用錢』。當時伊前女友
      何虞綸也有在場聽到這句話，伊就又打電話給甲○○，甲○○說『如果被告承認這30萬元是陪睡的錢，伊這30萬元
      就不跟她要』，但是伊並沒有把甲○○說的話，轉述給被
      告聽，因為伊覺得很難轉述，之後就沒有再管這件事情了
      ，從被告請伊幫忙，不到兩天伊就把被告所說陪睡事情告
      訴甲○○」等語相符，再參以被告並不否認96年2 月間有
      請證人丙○○出面協調，而丙○○於受託出面處理之前，
      原與甲○○、被告丁○○間並無交情或嫌隙，亦不知甲○○與被告間有借貸關係及性愛關係，而借貸關係僅甲○○
      與被告二人知悉，男女性愛之事亦屬隱祕，若非被告確有
      向丙○○脫口而出：「那我這陣子陪他睡覺，難道都不用
      錢」等語，證人丙○○實無須甘冒偽證罪之處罰，憑空捏
      造上開情節。是當丙○○回來向被告求證是否有30萬元借
      貸關係時，被告因激動時脫口而出「那我這陣子陪他睡覺
      ，難道都不用錢」之意指有以陪睡抵充債務之語，再佐以
      證人甲○○與被告二人間自95年12月4 日至12月21日行動
      電話通聯記錄顯示，於95年12月4 日、10日、15日、21
      日共4 日，二人均有密集通聯，除此4 日以外並無任何通
      話紀錄，而95年12月4 日，17時36分、45分、53分分別有
      通話紀錄，與證人甲○○證述：「12月4 日與被告約下午
      5 點多，先接被告到桃園的珍饌吃日本料理，她說不好吃
      ，又到大興西路的星巴克買咖啡，最後到絕色汽車旅館住
      宿」情節均相吻合。而95年12月21日甲○○持有之行動電
      話受話地在MACAU （即澳門），與證人甲○○證述95年12
      月21日是最後一次跟被告發生性關係，那天伊從澳門回來
      ，伊有跟被告電話聯絡，被告到機場接伊乙情復相符合，
      綜上各情，益見證人甲○○與丙○○前揭證述均非出自杜
      撰，至堪信實。被告辯稱「甲○○因追求伊不成由愛生恨
      ，其未曾向丙○○稱「如果我有30萬元也不要還，難道這
      段時間我跟他睡在一起都不用錢嗎」云云，核係卸責之詞
      ，並不足採。
（二）至被告辯稱證人丙○○與甲○○勾結云云。惟查被告並不
      否認有找丙○○幫忙出面處理甲○○騷擾之事，而證人丙○○於審理時具結證稱：「97年4 月10日地檢署作證時是
      收到傳票去的，伊收到時想應該是被告與甲○○的事件，
      告訴人與甲○○並沒有找伊，伊與甲○○不能算是朋友，
      也沒有什麼往來，只有開庭碰到面，甲○○的太太並無跟
      伊聯繫過，只有一次伊自己打電話給她，當初被告給伊的
      電話是甲○○太太的電話，並告訴我那是甲○○的太太，
      伊打電話給甲○○的太太，甲○○太太給伊甲○○電話，
      伊再打電話給甲○○」等語，足認證人丙○○確實並不認
      識甲○○，僅是受被告之託出面處理甲○○與被告間糾紛
      始接觸到甲○○，自無與證人甲○○勾結之動機，被告復
      未提出其他事證可資證明證人丙○○與甲○○間有何勾串
      之情，被告空言二人有勾結云云，尚難採信。
（三）又被告庭呈發票人甲○○、面額300 萬元、發票日為88年
      7 月10日之本票及保證書，用以證明甲○○與被告間之債
      務關係云云，然查被告於警詢中稱：甲○○之前有向伊借
      錢，並開立本票，後來他只匯還伊13萬元，卻要伊還30萬
      元（見96年度他字第2014號卷第17頁），於偵查中稱：本
      票是甲○○開給伊，讓伊跟親戚借錢（見96年度他字第
      2014 號 卷第33頁），於本院中卻稱：甲○○有借錢但沒
      有拿票，關於本票如何取得及取得之原因被告前後供述不
      符，已難信實，稽之檢察官訊問被告跟甲○○分手後，有
      無聯繫時，被告答稱：「他會打電話、傳簡訊、寫E-MAIL
      ，後來甲○○跟我借3 萬元之後就沒有聯絡」等語，依卷
      內雙方密切通聯記錄，被告顯然欲規避向甲○○借款之事
      實，而據證人甲○○於審理時證稱：「上開本票係簽發用
      以向朋友調錢，但後來被被告拿走，並向其稱本票遺失，
      其先前因不知本票票號及內容，偵查中誤稱為清償後之本
      票，待被告聲請本票裁定，才想到這事情，甲○○並提起
      確認本票債權不存在之訴」等語，證人甲○○上開證詞應
      屬真實，被告直到本院審理時方提出88年開立之本票及保
      證書各1 紙，尚難認與本案有關聯性，而為有利被告之認
      定。綜上，被告明知甲○○為有配偶之人，竟與之相姦之
      事實，已堪認定，其犯行明確，應依法論科。
四、核被告所為，係犯刑法第239 條後段與有配偶之人相姦罪，
    其前後計4 次與有配偶之人相姦行為，時間密接，且多次實
    施同一相姦罪之構成要件行為，顯基於單一之犯罪決意，且
    侵害同一法益，僅成立一罪。
五、原審認被告罪證明確，予以論罪科刑，並適用刑事訴訟法第
    449 條第1 項前段、第454 條第2 項，刑法第239 條後段（
    原審於據上論斷欄誤載為『前段』，應予更正）逕以簡易判
    決論處被告有期徒刑3 月，並以被告犯罪時間係在96年4 月
    24日前，所犯之罪合於減刑條件，依法減其宣告刑2 分之1
    為1 月又15日，並依刑法第41條第1 項前段，諭知易科罰金
    之折算標準，核其認事用法及量刑俱無違誤。被告猶執前開
    辯詞指摘第一審判決不當，為無理由，應予駁回。
據上論斷，應依刑事訴訟法第455 條之1 第1 項、第3 項、第
368 條，判決如主文。
本案經檢察官吳佳美到庭執行職務。
中    華    民    國    98    年    1     月    20    日
                  刑事第八庭  審判長法  官  林惠霞
                                    法  官  呂綺珍
                                    法  官  張瓊華
以上正本證明與原本無異。
不得上訴。
                                    書記官  江惠婷
中    華    民    國    98    年    1     月    20    日
中華民國刑法第239條（通姦罪）
有配偶而與人通姦者，處 1 年以下有期徒刑。其相姦者亦同。


司法院資訊處製作；財團法人民間司法改革基金會備份。
